臺灣桃園地方法院民事裁定　　　　　　96年度聲字第1608號
聲　請　人　甲○○
　　　　　　　　　　　　6
　　　　　　　　　　送達代收.
相　對　人　乙○○
　　　　　　　　　　（送達代收人　林清漢　律師
上列當事人間聲請返還擔保金事件，本院裁定如下：
    主  文
聲請駁回。
聲請程序費用由聲請人負擔。
    理  由
一、本件聲請意旨略以：聲請人與相對人間因離婚主張剩餘財產
    分配請求權事件，前遵本院95 年 度裁全字第3476號民事裁
    定提存新臺幣（下同）1,150,000 元而為相對人提供反擔保
    以撤銷相對人聲請之假扣押。茲因本件訴訟業因聲請人撤回
    訴訟，且相對人亦撤回反訴而告終結，應供擔保之原因已消
    滅，自得請求返還反擔保金等語。
二、按返還擔保金，依民事訴訟法第104 條第1 項之規定，須符
    合應供擔保之原因消滅、供擔保人證明受擔保利益人同意返
    還，或訴訟終結後，供擔保人證明已定20日以上之期間，催
    告受擔保利益人行使權利而未行使之要件，法院始得依供擔
    保人之聲請以裁定命返還其提存物或保證書。又所謂「應供
    擔保之原因消滅」係指受擔保利益人無損害發生或假扣押之
    債權人本案全部勝訴確定或已賠償受擔保利益人之損害而言
    。於債務人為撤銷假扣押或假處分所供之擔保，應於其將來
    就假扣押或假處分之本案獲得勝訴判決確定時，其應供擔保
    之原因始歸消滅。所謂「訴訟終結」，在因假扣押或假處分
    所供擔保之情形，因該擔保係為保障受擔保利益人因不當假
    扣押或假處分所受損害而設，倘執行法院已依假扣押或假處
    分裁定實施假扣押或假處分之執行，則在供擔保人撤回假扣
    押或假處分之執行前，受擔保利益人所受損害仍可能繼續發
    生，損害額既未確定，自無強令其行使權利之理。故在假扣
    押或假處分所供之擔保，供擔保人依民事訴訟法第106 條準
    用同法第104 條第1 項第3 款規定，聲請以裁定命返還其擔
    保金之場合，必供擔保人已撤回假扣押或假處分之執行，始
    得謂與該款所定之「訴訟終結」相當，而得依該條款行使定
    期催告之權利。因此條文所謂「訴訟終結」雖宜從廣義解釋
    ，包括本案訴訟終結或執行程序終結在內，惟仍須債權人撤
    回假扣押或假處分執行之聲請，並定20日之期間催告受擔保
    利益人行使權利而未行使者，始符合供擔保人聲請返還擔保
    金之要件。
三、經查：本件相對人為擔保對聲請人財產假扣押之執行（兩造
    剩餘財產請求權部分），曾依本院95年度裁全字第3476號民
    事裁定，向本院以95年度存字第2259號提存事件提存115,00
    0 元之擔保金，並以本院95年度執全字第1900號假扣押強制
    執行事件，對相對人之土地、建物實施假扣押在案。嗣相對
    人依前開假扣押民事裁定，向本院以95年度存字第2910號提
    存事件提存1,150,000 元之反擔保金後，撤銷前開保全執行
    在案。又聲請人與對相對人間本院94年度婚字850 號離婚等
    事件之本案訴訟，經本院判決准兩造離婚，相對人不服提起
    上訴，併於二審上訴中提起反訴（含相對人聲請假扣押關於
    兩造剩餘財產請求權部分），嗣兩造於二審上訴訴訟中私下
    協議和解，合意以協議離婚方式處理，故聲請人於高院準備
    期日當庭撤回上開離婚等事件之起訴，相對人亦撤回反訴，
    全案因撤回訴訟而告終結之事實，業據本院調閱本院95年度
    裁全字第3476號、95年度執全字第1900號、94年度婚字第
    850 號、臺灣高等法院95年度家上字第124 號離婚等事件查
    核屬實，堪信聲請人此部分之主張為真實。惟兩造間前開離
    婚等之本案訴訟既未經實體判決，要與其應供擔保之原因消
    滅之要件仍屬有間；又相對人迄未撤回本院95年度執全字第
    1900號假扣押之強制執行乙節，亦經本院依職權查對該強制
    執行案卷宗無誤，顯見相對人所為該假扣押保全執行仍繼續
    存在並未終結，亦與前述保全執行程序之「訴訟終結」之情
    況不符。是本件依聲請人所陳述之情形，尚難謂其應供擔保
    之原因消滅，且不符合訴訟終結後已定20日以上之期間催告
    相對人行使權利，而相對人未為行使，或相對人同意返還之
    要件，聲請人聲請返還擔保金，自不能准許。
四、依民事訴訟法第95條、第78條，裁定如主文。
中　　華　　民　　國　　96　　年　　12　　月　　17　　日
                  民事第三庭  法　官　汪智陽
以上正本證明與原本無異。
如對本裁定抗告須於裁定送達後10日內向本院提出抗告狀，並應
繳納抗告裁判費新台幣1,000 元。
                              書記官  葉菽芬
中　　華　　民　　國　　96　　年　　12　　月　　17　　日
